臺灣板橋地方法院刑事判決　　　　　　　 96年度訴字第526號
公　訴　人　臺灣板橋地方法院檢察署檢察官
被　　　告　甲○○
　　　　　　　　　　（現於臺灣臺北監獄臺北分監執行中）
右列被告因違反毒品危害防制條例案件，經檢察官提起公訴 (96
年度毒偵字第859 號)， 及追加起訴（96年度毒偵字第2432號）
，暨移送併辦（96年度毒偵字第509 號、第2897號），本院於準
備程序進行中，被告就被訴之事實為有罪之陳述，經告知被告簡
式審判程序之旨，並聽取當事人之意見後，裁定進行簡式審判程
序，判決如左：
    主  文
甲○○施用第一級毒品，累犯，處有期徒刑壹年，減為有期徒刑
陸月；又施用第一級毒品，累犯，處有期徒刑壹年貳月，減為有
期徒刑柒月；又施用第二級毒品，累犯，處有期徒刑拾月，減為
有期徒刑伍月。應執行有期徒刑壹年肆月。
    事  實
一、甲○○前 (一)因 違反麻醉藥品管理條例案件，經本院以八
    十四年度訴字第九四三號判決判處非法吸用化學合成麻醉藥
    品部分有期徒刑八月、違反藥事法部分有期徒刑十月，應執
    行有期徒刑一年四月，復經臺灣高等法院以八十四年度上訴
    字第三八二七號判決駁回上訴確定； (二)又 因違反麻醉藥
    品管理條例案件，經本院以八十五年度訴字第一二五四號判
    決判處非法吸用化學合成麻醉藥品部分有期徒刑八月、非法
    販賣化學合成麻醉藥品部分有期徒刑五年六月，應執行刑有
    期徒刑六年，復經臺灣高等法院以八十六年度上訴字第一一
    九號判決將原判決非法販賣化學合成麻醉藥品及應執行刑部
    分撤銷，改判轉讓禁藥部分有期徒刑二年確定； (三)又因
    竊盜案件，經本院以八十六年度訴字第一五七號判決判處有
    期徒刑一年確定；上開 (二)、 (三)案件經定其應執行刑有
    期徒刑三年六月，接續 (一)之 案件執行，並於八十七年十
    二月二十九日假釋交付保護管束； (四)又 於上開保護管束
    期間內，另因毒品危害防制條例案件經本院以八十八年度毒
    聲字第三一九四號裁定送觀察勒戒後，於八十八年七月十五
    日認無繼續施用毒品傾向釋放出所，並由臺灣板橋地方法院
    檢察署檢察官於八十八年七月十六日以八十八年度偵緝字第
    一一二二號為不起訴處分確定；並因上開於保護管束期間內
    違反應遵守事項情節重大，經撤銷前揭假釋後，應執行殘刑
    有期徒刑二年一月二十三日，自八十九年五月三日起算刑期
    ，指揮書執行完畢日期為九十二年二月二十六日（八十九年
    九月二十八日起至九十年五月二十八日止執行下列之強制戒
    治程序）。 (五)又 因違反毒品危害防制條例案件，經本院
    以八十九年度毒聲字第五七二五號裁定送觀察勒戒後，認有
    繼續施用毒品之傾向，復以八十九年度毒聲字第六○二二號
    裁定命入戒治處所施以強制戒治一年，戒治滿三個月後成績
    評定為合格，經本院以九十年度毒聲字第一九五四號裁定停
    止戒治，於九十年十月十六日保護管束期滿戒治完畢，並經
    臺灣板橋地方法院檢察署檢察官提起公訴，復經本院以八十
    九年度訴字第二一四三號判決判處施用第一級毒品部分有期
    徒刑七月、施用第二級毒品部分有期徒刑六月，應執行有期
    徒刑一年確定； (六)又 因妨害兵役案件，經本院以八十九
    年度易字第四四五七號判決判處有期徒刑六月，復經上訴臺
    灣高等法院後因撤回上訴而確定；上開 (五)、 (六)案件經
    定其應執行刑有期徒刑一年四月，接續 (四)之 殘刑執行，
    並於九十三年四月六日假釋交付保護管束，甫於同年月二十
    九日保護管束期滿，未經撤銷假釋，所餘刑期視已執行完畢
    （構成累犯）； (七)另 因竊盜案件，經本院以九十四年度
    簡字第四八九號判決判處有期徒刑四月確定，並於九十四年
    九月十五日易科罰金執行完畢； (八）又因違反毒品危害防
    制條例案件，經本院以九十四年度訴字第一五九四號判決判
    處施用第一級毒品部分有期徒刑十月、施用第二級毒品部分
    有期徒刑七月，應執行有期徒刑一年四月，經上訴臺灣高等
    法院後因駁回上訴而確定； (九)又 因竊盜案件，經本院以
    九十五年度易字第九二四號判決判處有期徒刑一年五月，經
    上訴臺灣高等法院後撤銷改判有期徒刑二年六月確定；(十
    )再 於九十五年間因違反毒品危害防制條例案件，另由本院
    以九十五年度訴字第三五二六號審理中。
二、甲○○猶不知悔改，明知海洛因、甲基安非他命經毒品危害
    防制條例列為第一級、第二級毒品，不得施用、持有，於九
    十年十月十六日強制戒治執行完畢釋放後五年內， (一)基
    於施用第一級毒品海洛因及第二級毒品安非他命之犯意，於
    九十五年九月五日上午某時，在臺北縣中和市○○路住址2
    樓友人住處，以將第一級毒品海洛因及第二級毒品安非他命
    放置於玻璃球內，下端點火燒烤吸取其煙之方式，同時施用
    第一級毒品海洛因及第二級毒品安非他命一次； (二)復另
    行起意，於九十六年一年一月十四日二十二時許，在臺北縣
    中和市二七四巷二十三號四樓友人林若晴住處，以將第一級
    毒品海洛因置於香煙施用之方式，施用第一級毒品海洛因一
    次；又以將第二級毒品安非他命放置於玻璃球內，下端點火
    燒烤吸取其煙之方式，施用第二級毒品安非他命一次。嗣分
    別於 (一)九 十五年九月五日因另案妨害自由通緝到案，甲
    ○○坦承施用毒品犯行，並經警採集其尿液送驗結果，發現
    呈甲基安非他命及鴉片陽性反應，始查知上情； (二)九十
    六年一月十五日三時許，在臺北縣中和市○○路二七六號為
    警當場查獲。
三、案經臺北縣政府警察局中和分局報請臺灣板橋地方法院檢察
    署檢察官偵查起訴，暨臺北縣政府警察局永和分局報請同署
    檢察官追加起訴。
    理  由
壹、程序部分：按除被告所犯為死刑、無期徒刑、最輕本刑為三
    年以上有期徒刑之罪或高等法院管轄第一審案件者外，於第
    一次審判期日前之準備程序進行中，被告先就被訴事實為有
    罪之陳述時，審判長得告知被告簡式審判程序之旨，並聽取
    當事人、代理人、辯護人及輔佐人之意見後，裁定進行簡式
    審判程序，刑事訴訟法第273條之1第1項定有明文。經核本
    件被告甲○○所犯係死刑、無期徒刑、最輕本刑為三年以上
    有期徒刑以外之罪，其於準備程序中就被訴事實為有罪之陳
    述，經法官告知簡式審判程序之旨，並聽取公訴人、被告之
    意見後，本院爰依首揭規定，合議裁定由受命法官獨任進行
    簡式審判程序，合先敘明。
貳、實體方面：
一、前開犯罪事實，業據被告甲○○於本院審理中坦承不諱，且
    其先後為警查獲時所採集之尿液，經送臺灣檢驗科技股份有
    限公司檢驗結果，確有甲基安非他命及鴉片（嗎啡）陽性反
    應，有該公司九十五年九月十九日、九十六年二月五日濫用
    藥物尿液檢驗報告各乙份附卷為證，足證被告之前開自白核
    與事實相符。又被告因毒品危害防制條例案件經本院以八十
    八年度毒聲字第三一九四號裁定送觀察勒戒後，於八十八年
    七月十五日認無繼續施用毒品傾向釋放出所，並由臺灣板橋
    地方法院檢察署檢察官於八十八年七月十六日以八十八年度
    偵緝字第一一二二號為不起訴處分確定；又因違反毒品危害
    防制條例案件，經本院以八十九年度毒聲字第五七二五號裁
    定送觀察勒戒後，認有繼續施用毒品之傾向，復以八十九年
    度毒聲字第六○二二號裁定命入戒治處所施以強制戒治一年
    ，戒治滿三個月後成績評定為合格，經本院以九十年度毒聲
    字第一九五四號裁定停止戒治，於九十年十月十六日保護管
    束期滿戒治完畢，並經臺灣板橋地方法院檢察署檢察官提起
    公訴，復經本院以八十九年度訴字第二一四三號判決判處施
    用第一級毒品部分有期徒刑七月、施用第二級毒品部分有期
    徒刑六月，應執行有期徒刑一年確定，此有臺灣高等法院被
    告前案紀錄表乙紙在卷可稽。足徵被告係於觀察、勒戒執行
    完畢釋放後5 年內已再犯施用毒品罪，經依法追訴處罰，再
    犯本件毒品危害防制條例第十條之罪。本件事證明確，是被
    告施用第一、二級毒品安非他命之犯行，洵足認定，應依法
    論科。
三、核被告甲○○所為，係犯毒品危害防制條例第十條第一項施
    用第一級毒品及第二項施用第二級毒品之罪。又被告因其施
    用行為，而持有第一級毒品海洛因、第二級毒品安非他命之
    持有行為，其持有之低度行為應為施用之高度行為所吸收，
    均不另論罪。又公訴意旨雖認被告於九十五年九月五日為警
    查獲前回溯二十六小時、九十六小時前，在不詳處所，以不
    詳方式施用第一級、第二級毒品各一次云云，惟查被告於警
    訊中僅供承：自八十九年左右開始吸食安非他命及注射海洛
    因，最後一次於九十五年六月份左右云云，此外，並無其本
    次施用毒品之供述，嗣被告於本院審理中則供承：係在中和
    市○○路某號二樓友人住處被查獲，當天早上有施用毒品，
    海洛因是放在香煙吸食，但當天放在香煙內抽不起來，也有
    將海洛因放在玻璃球內燒烤吸食，所以當天是有將海洛因、
    安非他命一起施用等語，是被告於九十五年九月五日上午係
    同時施用第一級及第二級毒品無誤，其以一行為觸犯數罪名
    ，為想像競合犯，應從一重之施用第一級毒品罪處斷，則公
    訴意旨以被告所犯上開犯行係分論併罰，顯有誤會。又原公
    訴意旨雖僅就其九十五年九月五日施用毒品犯行提起公訴，
    嗣再經公訴人就其九十六年一月十四日之施用毒品犯行追加
    起訴，本院自得併予審酌，附此敘明。又其前開所犯之同時
    施用第一級毒品及第二級毒品罪與其後之施用第一級、第二
    級毒品三罪間，犯意各別，行為互異，應予分論併罰。又被
    告有如犯罪事實欄所載之前科紀錄，此有臺灣高等法院被告
    前案紀錄表附卷為證，是被告受徒刑執行完畢，五年內再故
    意犯本件有期徒刑以上之本罪，為累犯，應依刑法第四十七
    條之規定加重其刑。爰審酌被告前有犯罪前科，素行非佳及
    其犯罪之動機、目的、手段，智識程度、施用毒品祗係戕害
    其自己身心，並無加害他人，及其犯罪後業已坦承犯行，態
    度良好等一切情狀，量處如主文所示之刑，以示懲儆。末查
    ，被告所犯上開各罪之時間均在九十六年四月二十四日以前
    ，上開二罪悉合於中華民國九十六年罪犯減刑條例第二條第
    一項第三款之規定，均應減其宣告刑期二分之一，並定其應
    執行之刑，以資懲儆。
四、移送併案部分：
(一)臺灣臺北地方法院檢察署九十六年度毒偵字第五０九號及臺
    灣板橋地方法院檢察署九十六年度毒偵字第二八九七號移送
    併辦意旨略以：被告甲○○基於施用第一、二級毒品之犯意
    ，先後 (一)於 九十六年一月三十一日下午六時許，在停放
    於臺北市○○市○○路住處地下停車場之車牌號碼9B-8660
    號自用小客車內，以海洛因參入礦泉水置入注射筒，再注射
    至左手臂方式，施用第一級毒品海洛因；及於當日為警採尿
    回溯前96小時內某時分，在不詳處所，以不詳方式施用第二
    級毒品安非他命，嗣於同日下午七時三十分，為警在臺北縣
    新店市○○路八巷二之六號二樓，經甲○○、何芝潔同意搜
    索，並扣得甲○○所有之第一級毒品海洛因1 包 (淨重1.4
    公克)及 注射針筒2 支，並採集甲○○尿液送驗後，呈安非
    他命類及鴉片類陽性反應，始查悉上情； (二)於 九十六年
    四月十日下午某時許，在臺北縣中和市○○路一二六巷一弄
    二之二號三樓內，施用第一、二級毒品海洛因、安非他命。
    旋於同日下午五時三十五分許，在上址為警查獲，因認被告
    此部分行為亦分別涉犯施用第一級毒品海洛因、施用第二級
    毒品安非他命罪嫌，且與本案起訴犯罪事實部分有「接續犯
    」之實質上一罪關係而移送併辦等語。
(二)按刑法第五十六條連續犯之規定，於九十四年二月二日經修
    正公布刪除，自九十五年七月一日起施行，而連續犯在本質
    上原屬數罪，於連續犯之規定廢除後，對於先前實務上以連
    續犯予以處理之案件，應視具體個案，除對於合乎接續犯或
    包括的一罪之情形，認其構成單一之犯罪外，應認係數罪併
    罰（最高法院95年度臺上字第4112號判決參照）。而關於上
    開判決所提及之「包括一罪」，雖未曾明文於刑法條文上出
    現，然依我國實務判決近年來均認為其範圍應係涵蓋「接續
    犯」及「集合犯」二概念。而所謂接續犯者，係指該項犯罪
    ，係由行為人以單一行為接續進行，縱令在犯罪完畢以前，
    其各個舉動已與該罪之構成要件相符，但在行為人主觀上，
    各個舉動不過為其犯罪行為之一部分，且該數舉動於同時同
    地或密切接近之時地實施，侵害同一之法益，各行為之獨立
    性極為薄弱，依一般社會健全觀念，在時間差距上，難以強
    行分開，在刑法評價上，以視為數個舉動之接續施行，合為
    包括之一行為予以評價，較為合理，始論為包括一罪之接續
    犯（最高法院86年臺上字第3295號判例、95年度臺上字第13
    31號、95年度臺上字第3190號判決參照），另就集合犯之觀
    念而言，若該犯罪行為態樣，本質上原具有反覆、延續實行
    之特徵，立法時既予特別歸類，定為犯罪構成要件之行為要
    素，則行為人基於該罪之犯意，在密切接近之一定時間及空
    間內複次實行之該特定構成要件行為，倘依社會通念，於客
    觀上認為符合一個反覆、延續性之行為觀念者，於刑法評價
    上，即應僅成立一罪，例如經營、從事業務、收集、販賣、
    製造、散布等具有職業性、營業性或收集性等具有重複特質
    之犯罪，均屬包括一罪之集合犯概念（最高法院95年度臺上
    字第4536號、95年度臺上字第4686號、95年度臺上字第5315
    號判決參照）。訊據被告固供承於前揭時地施用第一級、第
    二級毒品犯行，惟查上開移送併辦意旨所載被告分別施用安
    非他命、海洛因之犯行，與本案起訴部分（九十五年九月五
    日該次）之施用安非他命、海洛因之犯行，分別相距近四月
    、七月有餘，且其所供施用之毒品地點均非相同，是顯難認
    其有於同時同地或密切接近之時、地所實施，而應認係分別
    實施之行為，且各次施用行為均具有個別獨立性，依一般社
    會健全觀念，在時間差距上，已可分開而論，在刑法評價上
    ，不應視為數個舉動之接續施行，合為包括之一行為予以評
    價，自非屬接續犯。另被告所違反之毒品危害防制條例第10
    條施用毒品罪，其構成要件性質上並不必然具有反覆、延續
    實行之特徵，而行為人施用毒品之行為型態，並不如經營特
    定業務般，必須於在密切接近之一定時間及空間內複次從事
    該特定構成要件行為，是尚難認為係屬集合犯，而論以包括
    一罪。再縱或施用毒品之行為或有所謂成癮性、慣常性之形
    成，而有將之歸類為習慣犯或常習犯者，然是否一再施用毒
    品應與該施用者自我行為控制能力之強弱有關，並非施用毒
    品之人之施用毒品行為當然具有成癮性、慣常性之性質，卷
    內亦無心理、精神等醫學專責機關或醫師、專家鑑定被告是
    否有施用毒品成癮，而具有犯罪依賴性之特別證據，自難僅
    因被告自承施用毒品成癮，即認定被告屬病態之習慣犯，而
    將其所有施用毒品行為均論以包括一罪之關係，亦難認核與
    前述集合犯之類型相符，而可以評價一罪。是移送併辦意旨
    所載被告於九十六年一月三十一日及同年四月十日之施用海
    洛因、安非他命等犯行，因未符合接續犯或集合犯行為，自
    非本案起訴效力所及，本院無從合併審判，應退由檢察官依
    法偵辦，附此敘明。
據上論斷，應依刑事訴訟法第二百七十三條之一第一項、第二百
九十九條第一項前段，毒品危害防制條例第十條第一項、第二項
，刑法第十一條前段、第四十七條第一項、第五十五條、第五十
一條第五款，中華民國九十六年罪犯減刑條例第二條第一項第三
款、第七條、第十條第一項，判決如主文。
本案經檢察官乙○○到庭執行職務。
中　　華　　民　　國　　96　　年　　10　　月　　11　　日
                  刑事第十一庭  法　官  徐 蘭 萍
以上正本證明與原本無異
如不服本判決應於送達後十日內向本院提出上訴狀
                                 書記官 莊 川 億
中　　華　　民　　國　　96　　年　　10　　月　　15　　日
附錄本案論罪科刑法條全文：
毒品危害防制條例第十條
施用第一級毒品者，處六月以上五年以下有期徒刑。
施用第二級毒品者，處三年以下有期徒刑。
